【裁判字號】    89,台上,5972
【裁判日期】    891005
【裁判案由】    過失致人於死
【裁判全文】
最高法院刑事判決                              八十九年度台上字第五九七二號
    上  訴  人  甲○○
    選任辯護人  李祖麟律師
右上訴人因過失致人於死案件，不服台灣高等法院中華民國八十九年七月十四日第二
審更審判決（八十九年度交上更(二)字第一四號，起訴案號：台灣桃園地方法院檢察署
八十三年度偵字第一五○三○號），提起上訴，本院判決如左：
    主  文
原判決撤銷，發回台灣高等法院。
    理  由
本件原判決認定上訴人甲○○於民國八十三年二月十三日下午八時四十分許，駕駛車
號ＫＴ－九○○六號自用小客車，由桃園縣南崁往桃園市方向行駛，途經桃園市○○
路一一七九號前，應注意車前狀況，隨時採取必要之安全措施，依當時道路為柏油路
面，無缺陷、無障礙物，視距良好，能注意又無不能注意之情事，竟疏未注意，適有
行人陳林素粉亦疏未注意，於分向限制線禁止穿越路段由右向左往中央線橫越道路，
上訴人閃煞不及，致在內車道其所駕汽車左前保險桿撞及陳林素粉，陳林素粉被撞後
喊聲「你撞到我了」，上訴人聞聲已知肇事且陳林素粉尚未死亡，卻為逃避肇事責任
，竟不下車察看將陳林素粉送醫，猶急速倒車，使陳林素粉跌落地面，倒地不起，上
訴人倒車至春日路、大興路口再轉往大興路逃逸。陳林素粉因被撞而跌落地上未能及
時送醫，致被不明往來車輛輾壓致死等情。因而撤銷第一審無罪之判決，改判論處上
訴人過失致人於死罪刑，固非無見。
惟查：(一)科刑之判決書，須將認定之犯罪事實詳記於事實欄，然後於理由內逐一說明
其憑以認定之證據，以使事實與理由兩相一致，方為合法。倘事實認定與理由說明矛
盾，或事實認定與卷內資料不符，均屬判決之理由矛盾，其判決當然違背法令。原判
決事實欄僅記載上訴人：「閃煞不及，致在內車道其所駕汽車左前保險桿撞及陳林素
粉，……使陳林素粉跌落地面，倒地不起……未能及時送醫，致被不明車輛輾壓致死
」等語，然就陳林素粉係因如何之傷害而死亡與上訴人是否成立過失致人於死罪有關
之事項，則未明白認定，詳細記載，已不足資為適用法律之依據。且原判決理由所引
為證據之國立台灣大學醫學院病理學研究中心八十六年十月二十三日（八六）醫祕字
第二五○一號函附法醫案例諮詢回覆書，係認定陳林素粉之死因為顱腦部損傷，導致
昏迷死亡，其形成原因為車禍高速撞擊死者左側正前方所致，死者在被車輛撞擊後，
不久便死亡。而陳林素粉在被撞擊倒地後，接著曾被其他車輛輾過胸、腹部，但未輾
過頭等語（見原判決第三頁第十三行以下、第四頁第一行及外放之該法醫案例諮詢回
覆書），但嗣其理由卻又說明：陳林素粉於肇事地段由右向左往中央線橫越道路時，
遭上訴人所駕自小客車左前保險桿碰撞倒地，上訴人車於碰撞陳林素粉後倒車逃逸，
倒在地上之陳林素粉再為嗣後駛至之不明往來車輛輾壓以致顱腦部損傷，導致昏迷死
亡云云（見原判決第四頁第三行至第六行），其理由間已相齟齬。另原判決理由所引
據之上開國立台灣大學醫學院病理學中心函復之法醫案例諮詢回覆書已認定陳林素粉
係因車禍高速撞及其左側正前方，以致顱腦部損傷，導致昏迷死亡，而嗣後之車輛僅
輾過其胸、腹部，但未輾過其頭部。然原判決事實卻認定陳林素粉係被嗣後不明往來
車輛輾壓致死，亦有事實認定與卷內資料不符之違背法令。(二)依道路交通管理處罰條
例第八十六條第二項規定：汽車駕駛人在快車道依規定駕車行駛，因行人或慢車不依
規定，擅自進入快車道，而致人受傷或死亡，依法應負刑事責任者，減輕其刑。本件
發生車禍地點之桃園市○○路係屬劃有分向限制線之快車道，有道路交通事故調查報
告表(一)在卷可證（見相驗卷第十五頁事故位置欄及車道劃分設施欄所示），本件
車禍經送請台灣省桃園縣區車輛行車事故鑑定委員會鑑定結果，係認定：「一行人陳
林素粉於分向限制線禁止穿越路段橫越道路不當為肇事主因。二甲○○駕駛自小客車
疏未注意車前狀況為肇事次因」，有該鑑定委員會八十四年三月十一日八四桃鑑字第
八四一一八號鑑定意見書附卷可憑（見一審卷第十一頁反面），並未說明上訴人駕車
在快車道行駛有何違反規定情形。而行人依道路交通安全規則第一百三十四條第二款
規定，在禁止穿越之路段，不得穿越道路。茲陳林素粉不依該規定在劃有分向限制線
之路段擅自進入快車道，而使上訴人駕車致其死亡，似應有前開法條所定減輕其刑之
適用，原判決未依此項規定減輕上訴人之刑責，難謂無不適用法則之違背法令。(三)審
理事實之法院，對於案內一切證據，除認為不必要者外，均應詳為調查，然後基於調
查所得之心證以為判斷之基礎，故證據雖已調查，而尚有其他必要部分並未調查，仍
難遽為被告有利或不利之認定。本件原判決認係上訴人所駕車號ＫＴ－九○○六號自
用小客車之左前保險桿撞及陳林素粉，然若認此為撞擊點，則上訴人所駕駛之上開車
輛經高速撞擊陳林素粉後，有無可能僅致車輛之保險桿油漆剝落﹖且依該車輛之保險
桿高度（見一審卷第六十四頁上訴人所提示之照片），似僅及一般人之下肢，而陳林
素粉屍體經一審法院檢察署檢察官會同檢驗員相驗結果，其雙側下肢何以僅多處擦挫
傷，並無骨折﹖又證人李衍杞指其上述車輛之左前保險桿係撞及其住處鋁門而致車漆
剝落，並提出照片為證（見一審卷第六十一頁反面、六十三頁至六十九頁），何以不
可採﹖另陳林素粉被撞而受有顱腦部損傷之傷害後有無可能出聲叫喊「你撞到我了」
﹖此與判斷上訴人是否確曾駕車撞擊陳林素粉至有關係，乃原審未深入調查釐清，遽
為上訴人不利之認定，亦嫌速斷，且有應於審判期日調查之證據而未予調查之違法。
上訴意旨指摘原判決不當，非無理由，應認原判決仍有撤銷發回更審之原因。又本件
雖屬刑事訴訟法第三百七十六條第一款所列之案件，惟於修正刑事訴訟法施行前，原
得上訴於第三審法院，且已繫屬於法院，依刑事訴訟法施行法第五條第一項規定，仍
應依施行前之法定程序終結之；另依一審送達予檢察官之送達證書（見一審卷第一一
一頁）所示，檢察官收受章之收受日期為八十四年十一月二十日，但送達文書欄另蓋
有八十四年九月十九日之日戳，究竟檢察官係於八十四年九月十九日或同年十一月二
十日收受一審判決正本之送達，攸關一審檢察官於八十四年十一月二十八日提起上訴
是否合法之認定，案經發回，應注意併予查明，附此明。
據上論結，應依刑事訴訟法第三百九十七條、第四百零一條，判決如主文。
中      華      民      國    八十九    年      十      月      五      日
                              最高法院刑事第十二庭
                                  審判長法官  陳  炳  煌
                                        法官  陳  世  雄
                                        法官  徐  文  亮
                                        法官  吳  信  銘
                                        法官  陳  東  誥
      右正本證明與原本無異
                                              書  記  官
中      華      民      國    八十九    年      十      月     十一     日


司法院資訊處製作；財團法人民間司法改革基金會備份。
